【裁判字號】    97,交聲,1519
【裁判日期】    971231
【裁判案由】    違反道路交通管理處罰條例聲明異議
【裁判全文】
臺灣士林地方法院交通事件裁定        97年度交聲字第1519號
原處分機關  臺北市交通事件裁決所
異  議  人  乙○○
即受處分人
上列異議人即受處分人因違反道路交通管理處罰條例案件，對於
臺北市交通事件裁決所於民國97年9 月26日所為之處分（原處分
案號：北市裁罰字第裁22-Z00000000號），聲明異議，本院裁定
如下：
    主  文
原處分撤銷。
乙○○不罰。
    理  由
一、按法院受理交通事件，準用刑事訴訟法之規定，道路交通管
    理處罰條例第89條前段定有明文，是最高法院76年台上字第
    4986號判例所揭「認定犯罪事實所憑之證據，雖不以直接證
    據為限，間接證據亦包括在內；然而無論直接或間接證據，
    其為訴訟上之證明，須於通常一般之人均不致有所懷疑，而
    得確信其為真實之程度者，始得據為有罪之認定，倘其證明
    尚未達到此一程度，而有合理之懷疑存在以致事實審法院無
    從取得有罪之確信時，即應由法院為諭知被告無罪之判決」
    之意旨，於法院審理行為人違反道路交通管理處罰條例案件
    時，自當有其適用。易言之，法院於審理行為人違反道路交
    通管理處罰條例案件，當踐行完畢調查證據之程序後，為事
    實之認定時，如就原處分機關所認定之行為人違規事實仍有
    合理之懷疑，而無法百分之百確信行為人確有該當於道路交
    通管理處罰條例各該處罰條文之構成要件事實時，即應依訴
    訟上對待證事實「倘有懷疑，則從被告之利益作解釋」之證
    據法則，作對受處分人有利之認定。
二、原處分意旨略以：受處分人即異議人乙○○於97年5 月13日
    凌晨2 時55分駕駛車號5077-TN 號車，在國道一號公路高架
    南向28.5公里處，行車速度186 公里超過規定最高速限86公
    里（速限100 公里），遭警員攔停舉發，遂依道路交通管理
    處罰條例43條第1 項第2 款及第63條第1 項第3 款與第24條
    第1 項第3 款規定，處罰鍰新臺幣2 萬4 千元整，並記違規
    點數3 點，施以道安講習。
三、聲明異議意旨略以：異議人從未行駛車牌號碼5077-TN 之車
    輛，經查證發現本人之身分證字號被該自小客車車主丙○○
    所盜用，爰依法聲明異議，請求撤銷原處分。
四、經查：
(一)原處分所載97年5 月13日凌晨2 時55分許，車牌號碼5077-T
    N 號自小客車，在國道1 號公路高架南向28.5公里，以雷達
    測速器測得行速186 公里、限速100 公里、超速86公里，乃
    依法當場攔停，告知違規事實後掣單舉發之事實，有內政部
    警政署國道公路警察局第一警察隊97年7 月10日公警一交字
    第0970172283號函附卷可稽，堪認上情屬實。惟按道路交通
    管理處罰條例之立法目的乃為加強道路交通管理，維護交通
    秩序，確保交通安全，其本質在維持行政上之秩序，達成國
    家維持交通秩序之行政目的，因而，對於違反本條例所規定
    行政上義務之行為人科以制裁，其性質上屬於行政秩序罰，
    準此，其處罰對象必限於違反行政上義務之人，倘非違反行
    政上義務之行為人，則無受行政秩序罰之理由。此由本件原
    處分所援引處罰之道路交通管理處罰條例第43條第1 項規定
    「汽車駕駛人駕駛汽車有下列情形之一者處新臺幣6 千以上
    2 萬4 千元以下罰鍰」即明。經查：
  (1)訊據異議人即受處分人乙○○到庭陳稱：「（問：聲明異議
    理由為何？）這張超速罰單當時不是我開的，是罰單上車號
    的車主開的，車主是我表弟的同學，印象中那時我們沒有住
    很遠，他小我一歲，我考到駕照時，丙○○有把我的駕照拿
    去看，應該是12、3 年前時，我不知道他有沒有記下來，因
    我發現紅單，總共有2 張，一開始罰單寄到我臺北市○○區
    ○○街23巷8 號4 樓的住處，蘭州派出所有寄公文說我違規
    ，這台車牌我根本沒看過，後來要換照時，監理所說我有紅
    單沒繳，我就說我根本沒開過這車子，為何要繳？第一張18
    00元我本來要認繳，但我到監理所時，監理所告訴我不止一
    張，還有一張危險駕駛，是12000 元的罰單，我看到紅單上
    車主是姓名丙○○，我就知道是誰了，我有去他家找他，因
    丙○○已結婚自己搬出去，後來他有打給我，我問他要怎麼
    處理，他說他要自己去繳，後來2 個月前我打給他說他怎麼
    一直拖沒去處理？再經2 星期我再打給他，他就不接電話了
    ，但到現在都沒有處理。丙○○台北社子的電話是00000000
    00，行動0000000000」、「（問：你做什麼行業？）水電工
    。」、「（問：案發當時你還在做水電工？）是的，我一星
    期上班5、6天不等，有時星期六、日也要工作。」、「（問
    ：案發當時你有走這條高速公路嗎？）沒有。」、「（問：
    你5 月在哪裡做工程？）應該是在林口。」、「（問：你有
    沒有向丙○○借過車子？）沒有。」、「（問：你說你5 月
    底時接林口的工程，你都是開車去工地？）是的，我從葫蘆
    街家裡出來之後，到環河快速道路走18標上去，我是從陽明
    山瓦斯桶那邊上18標，就一直走18標，我回來時也是原路回
    來，但是是在敦煌路交流道下，這過程我不會經過三重到五
    股中間的中山高。」、「（問：異議人電話為何？）000000
    0000。」、「（問：你說前幾次聯絡丙○○，都是用你手機
    打的？）是的，我打了4、5通，第一次打約在7 月份，我打
    他手機還有他家，我7、8月都有打，但9 月之後就沒打。丙
    ○○連我的出生年月日都報錯，我是66年5 月6 日，他寫66
    年5 月8 日。」等語（見本院97年10月24日訊問筆錄）。復
    據證人丙○○到庭具結證稱：「（問：你名下有5077-TN 號
    小客車？）是的。」、「（問：是否你買的？）是我買的，
    是我在今年三月份的時候買的。」、「（問：這台車子是否
    都是你在開？）大部分都是我在開，有時我太太或弟弟會借
    去開。」、「（問：你做何工作？）物流，有買車子算是老
    闆，我自己跑或是請人家跑，有時上班換大車，我會去林口
    桃園那邊換車子。」、「（問：你上班是否都開5077-TN 這
    部車去林口？）大部分是這樣。」、「（問：你怎麼去林口
    ？）中山高或是五股爬山路。」、「（問：從哪裡上中山高
    ？）重慶北路或是從環河北路的18標上去。」、「（問：你
    要開車去上班都會經過三重到五股這段中山高？）我上班雖
    在林口，我如果有走中山高去上班，就會經過三重到五股這
    段。」、「（問：公警局交字第Z00000000 號罰單是否你簽
    乙○○的署名？）是的，本件違規人是我，因高中時還未滿
    18歲，乙○○大我一歲，他有駕照，那時怕被臨檢，所以有
    背他的駕照。」、「（問：你以乙○○簽這張罰單時他不知
    道？）是的，他不知道，後來罰單來的時候他有來找我，我
    有去申訴。」、「（問：為何乙○○找你，你不把罰單清掉
    ？）我說我在等申訴，因罰款金額差太多，我沒說我不繳這
    個錢」等語明確（見本院97年11月14日訊問筆錄），稽此，
    異議人乙○○辯稱上述違規時地之違規車輛並非伊所駕駛等
    語，並非無據。再者，本件係員警依違規當時受處分人所背
    頌之身分證資料製單，如果該身分證號碼輸入電腦沒有犯罪
    前科，就不會細究違規人所留的資料有沒有正確，此亦據證
    人國道公路警察局員警甲○○到庭具結證稱，是依前述舉發
    單尚未即能推論本件違規超速行駛之駕駛人即為異議人本人
    ，異議人所辯尚非無據。
  (2)再觀諸本院調閱之異議人所使用之行動電話0000000000號通
    聯紀錄，異議人在本年6 、7 月份時，確曾多次撥打丙○○
    台北社子之家中電話及手機。另查，異議人聲明異議狀及本
    院97年10月24日訊問時所留存之簽名，與丙○○在本院訊問
    時所書寫之「乙○○」及在內政部警政署國道公路警察局舉
    發違反道路交通管理事件通知單影本之收受通知聯者簽章欄
    內，由違規行為人於為警舉發之際簽具之「乙○○」簽名相
    互比較對照結果，後兩者簽名均屬一致，卻與前者異議人所
    簽名之筆劃、筆順均不相同，可證本件舉發通知單非異議人
    本人所親簽。
(二)此外，復查無其他證據足認本件違規之駕駛人即為異議人本
    人，異議人前揭所辯，非無所據，應可採信。原處分所指異
    議人於前開時、地，違規超速行駛之事實，所依憑之舉發單
    既存有上述合理之懷疑存在，而無從使本院確信異議人確有
    前述違規事實，應「罪證有疑，利於被告」之證據法則，即
    應作對受處分人有利之認定。故認原處分機關所裁決之異議
    人違規行為不能證明。乃原處分機關未經詳查，逕以道路交
    通管理處罰條例第43條第1 項第2 款規定裁處異議人罰鍰，
    顯有未洽。異議人聲明異議意旨，指摘原處分不當，為有理
    由，自應由本院將原處分撤銷，並諭知異議人不罰。
五、依道路交通管理處罰條例第87條第2 項、道路交通案件處理
    辦法第20條前段，裁定如主文。
中    華    民    國    97    年  12      月    31    日
                        交通法庭法  官  吳維雅
以上正本證明與原本無異。
如不服本裁定，應於送達後5 日內，向本院提出抗告狀。
                                書記官  劉育君
中    華    民    國    97    年    12    月    31    日


司法院資訊處製作；財團法人民間司法改革基金會備份。
